臺灣高等法院花蓮分院刑事判決　　　　 99年度選上易字第3號
上　訴　人
即　被　告　王連孝
選任辯護人　王政琬律師
上列上訴人因投票收賄案件，不服臺灣花蓮地方法院99年度選訴
字第25號中華民國99年10月20日第一審判決（起訴案號：臺灣花
蓮地方法院檢察署99年度選偵字第39、50號），提起上訴，本院
判決如下：
    主  文
原判決關於王連孝部分撤銷。
王連孝有投票權之人，收受賄賂，而許以投票權為一定之行使，
處有期徒刑參月，如易科罰金，以新台幣壹仟元折算壹日；緩刑
貳年，並應於判決確定後向花蓮縣政府公庫支付新台幣貳萬元。
褫奪公權貳年。未扣案所收受之賄賂新臺幣貳仟元沒收。
    事  實
一、邱水良（業經原審判決有罪確定）係第19屆花蓮縣玉里鎮德
    武里里長候選人，為能順利當選，未思以服務選民之政績或
    提出爭取建設鄉里等政見之正當管道競選，竟基於對有投票
    權人交付賄賂，約定投票權為一定行使之犯意，於民國99年
    6月5日20時許，在其花蓮縣玉里鎮德武里14鄰德武55號住處
    ，利用成立競選總部到場人數眾多之機會，交付新台幣（下
    同）20,000元予林享聲（亦經原審判決有罪確定），委託林
    享聲將前開賄賂交付予在場有投票權之人，要求前開有投票
    權之人在投票當日支持邱水良，林享聲允諾之，前開2人即
    共同基於選舉行賄之犯意聯絡，由林享聲向有投票權之林慶
    和、林新雄、邱文治、林俊宏、楊正傑（以上5人業經臺灣
    花蓮地方法院檢察署檢察官為職權不起訴處分確定）及王連
    孝各交付2,000元之賄賂（其中王連孝部分未扣案），要求
    於投票當日投票支持邱水良，就投票權為一定之行使。王連
    孝為有投票權之人，竟基於收受賄賂之犯意，予以收受上開
    賄款，允諾投票給邱水良，嗣經警循線查獲。
二、案經花蓮縣警察局移送臺灣花蓮地方法院檢察署檢察官偵查
    起訴。
    理  由
一、上揭事實，業據上訴人即被告王連孝於本院審理中幡然坦承
    不諱，並經證人林享聲於偵查及原審審理中、證人林新雄與
    、HA SAY即林俊宏於警詢及偵訊中證述綦詳，互核相符（被
    告及其辯護人對於上開供述證據均同意有證據能力，依法有
    證據能力）；又原審尚且當庭勘驗檢察官偵訊林新雄之光碟
    內容，證實與偵查筆錄之記載並無二致，是證人林新雄於偵
    查中所為不利於被告之指證，並非虛杜，當屬可採，足認被
    告之自白與事實相符。至此事證已臻明確，被告犯行洵堪認
    定，應予依法論科。
二、核被告所為，係犯刑法第143條第1項之投票收賄罪。原審因
    予論罪科刑，固非無見。惟查被告既已於本院審理中一改之
    前否認涉案之態度，幡然坦承，自白犯行，犯後態度顯有改
    善，自應依公職人員選舉罷免法第111條第1項後段之規定，
    減輕其刑，原審未及審酌及此，尚有未洽，被告上訴請求輕
    判，非無理由，自應由本院予以撤銷改判，處以較輕之刑度
    ，以求罪刑相當。爰審酌公平選舉乃是民主制度之表徵，憲
    政之基礎，影響國家發展及人民權利至鉅，不得使金錢或其
    他利益介入選舉，抹滅民主政治之根基。本件被告為追求小
    利而收受賄賂，允諾支持同案被告邱水良，助長賄選風氣，
    所為非是，兼衡其犯罪動機、目的、手段、智識程度，及其
    已於本院審理中幡然坦承，自白犯罪，尚知錯誤之犯後態度
    等一切情狀，量處如主文第2項所示之刑，並諭知易科罰金之
    折算標準，以示懲儆。
三、另查被告前曾於83年間犯詐欺罪，經判決有期徒刑3月，緩
    刑3年，惟因緩刑期滿，緩刑之宣告未經撤銷，刑之宣告已
    失其效力，即與未曾因故意犯罪受有期徒刑以上刑之宣告者
    相同（最高法院87年度台非字第56號判決意旨參考），有臺
    灣高等法院被告前案紀錄表乙份在卷可憑，其因一時失慮而
    罹刑章，犯罪後已於本院審理時坦承犯行，尚有悔意，經此
    偵審程序及科刑判決之教訓後，應知警惕，信無再犯之虞，
    是本院認所宣告之刑以暫不執行為適當，爰併宣告緩刑2年
    ，並為促其對法律規定之遵守及善盡社會責任，乃依刑法第
    74條第2項第4款之規定，命其於本件判決確定後向花蓮縣政
    府公庫支付新台幣20,000元，俾使惕勵。
四、又被告係犯刑法第6章之妨害投票罪，既經宣告有期徒刑以
    上之刑，乃併依公職人員選舉罷免法第113條第3項之規定，
    宣告褫奪公權2年，以符法制。
五、末按犯刑法第143條第1項之罪者，所收受之賄賂沒收之；如
    全部或一部不能沒收時，追徵其價額，刑法第143條第2項定
    有明文。被告基於收受賄賂之犯意，所收受之賄款2,000元
    （未扣案），自應依前開規定併予宣告沒收。
據上論斷，應依刑事訴訟法第369條第1項前段，第364條、第299
條第1項前段，公職人員選舉罷免法第111條第1項後段、第113條
第3項，刑法第11條前段、第143條第1項、第2項、第41條第1項
前段、第37條第2項、第3項、第74條第1項第1款、第2項第4款，
刑法施行法第1條之1，判決如主文。
本案經檢察官崔紀鎮到庭執行職務
中    華    民    國    100    年    2    月    18    日
                  刑事庭審判長法  官 謝志揚
                              法  官 林慶煙
                              法  官 張健河
以上正本證明與原本無異。
本件不得上訴。
中    華    民    國   100    年    2     月    21    日
                              書記官 徐文彬
附錄本判決論罪科刑之法律條文：
中華民國刑法第143條
有投票權之人，要求、期約或收受賄賂或其他不正利益，而許以
不行使其投票權或為一定之行使者，處 3 年以下有期徒刑，得
併科 5 千元以下罰金。
犯前項之罪者，所收受之賄賂沒收之。如全部或一部不能沒收時
，追徵其價額。